臺灣臺北地方法院刑事判決
111年度審訴字第1426號
公  訴  人  臺灣臺北地方檢察署檢察官
被      告  陳耿詮


上列被告因詐欺等案件，經檢察官提起公訴（111年度偵字第129
 77號），被告於準備程序中就被訴事實為有罪之陳述，經本院
告以簡式審判程序之旨，並聽取當事人之意見後，經本院合議庭
裁定，由受命法官獨任行簡式審判程序，並判決如下：
    主      文
陳耿詮犯三人以上共同詐欺取財罪，處有期徒刑壹年。
    事實及理由
一、按簡式審判程序之證據調查，不受第159條第1項之限制，刑
    事訴訟法第273條之2定有明文，是於行簡式審判程序之案件
    ，被告以外之人於審判外之陳述，除有其他不得做為證據之
    法定事由外，應認具有證據能力，合先敘明。
二、本件犯罪事實及證據，除犯罪事實欄一第3行「耿詮茶葉有
    限公司」更正為「耿銓茶葉有限公司」，犯罪事實欄一第20
    行至第21行「渠等以此方式掩飾特定犯罪所得之本質、來源
    及去向」更正為「以此方式製造金流之斷點，而隱匿該犯罪
    所得之去向」；證據部分補充被告陳耿詮於本院準備程序及
    審理中之自白外，均引用如附件所示檢察官起訴書之記載。
三、應適用之法律及科刑審酌事由　　
㈠、按洗錢防制法業於民國105年12月28日修正公布，並於106年6
    月28日生效施行（下稱新法）。修正前該法（下稱舊法）將
    洗錢行為區分為將自己犯罪所得加以漂白之「為自己洗錢」
    及明知為非法資金，卻仍為犯罪行為人漂白黑錢之「為他人
    洗錢」兩種犯罪態樣，且依其不同之犯罪態樣，分別規定不
    同之法定刑度。惟洗錢犯罪本質在於影響合法資本市場並阻
    撓偵查，不因為自己或為他人洗錢而有差異，且洗錢之行為
    包含處置（即將犯罪所得直接予以處理）、多層化（即為使
    偵查機關難以追查金流狀況，以迂迴層轉、化整為零之多層
    化包裝方式，掩飾或隱匿特定犯罪所得）及整合（即收受、
    持有或使用他人犯罪所得，使該犯罪所得披上合法之外衣，
    回歸正常金融體系）等各階段行為，其模式不祗一端，上開
    為自己或為他人洗錢之二分法，不僅無助於洗錢之追訴，且
    徒增實務上事實認定及論罪科刑之困擾。為澈底打擊洗錢犯
    罪，新法乃依照國際防制洗錢金融行動工作組織（Financia
    lActionTaskForce，下稱FATF）40項建議之第3項建議，並
    參採聯合國禁止非法販運麻醉藥品和精神藥物公約及聯合國
    打擊跨國有組織犯罪公約之洗錢行為定義，將洗錢行為之處
    置、多層化及整合等各階段，全部納為洗錢行為，而於新法
    第2條規定：「本法所稱洗錢，指下列行為：一、意圖掩飾
    或隱匿特定犯罪所得來源，或使他人逃避刑事追訴，而移轉
    或變更特定犯罪所得。二、掩飾或隱匿特定犯罪所得之本質
    、來源、去向、所在、所有權、處分權或其他權益者。三、
    收受、持有或使用他人之特定犯罪所得。」以求與國際規範
    接軌，澈底打擊洗錢犯罪。又因舊法第3條所規範洗錢犯罪
    之前置犯罪門檻，除該條所列舉特定嚴重危害社會治安及經
    濟秩序之犯罪暨部分犯罪如刑法業務侵占等罪犯罪所得金額
    須在新臺幣（下同）5百萬元以上者外，限定於法定最輕本
    刑為5年以上有期徒刑以上刑之「重大犯罪」，是洗錢行為
    必須以犯上述之罪所得財物或財產上利益為犯罪客體，始成
    立洗錢罪，過度限縮洗錢犯罪成立之可能，亦模糊前置犯罪
    僅在對於不法金流進行不法原因之聯結而已，造成洗錢犯罪
    成立門檻過高，洗錢犯罪難以追訴。故新法參考FATF建議，
    就其中採取門檻式規範者，明定為最輕本刑為6個月以上有
    期徒刑之罪，並將「重大犯罪」之用語，修正為「特定犯罪
    」；另增列未為最輕本刑為6個月以上有期徒刑之罪所涵括
    之違反商標法等罪，且刪除有關犯罪所得金額須在5百萬元
    以上者，始得列入前置犯罪之限制規定，以提高洗錢犯罪追
    訴之可能性。從而新法第14條第1項所規範之一般洗錢罪，
    必須有第3條規定之前置特定犯罪作為聯結，始能成立。例
    如詐欺集團向被害人施用詐術後，為隱匿其詐欺所得財物之
    去向，而令被害人將其款項轉入該集團所持有、使用之人頭
    帳戶，並由該集團所屬之車手前往提領詐欺所得款項，檢察
    官如能證明該帳戶內之資金係本案詐欺之特定犯罪所得，即
    已該當於新法第14條第1項之一般洗錢罪；至若無法將人頭
    帳戶內可疑資金與本案詐欺犯罪聯結，而不該當第2條洗錢
    行為之要件，當無從依第14條第1項之一般洗錢罪論處，僅
    能論以第15條第1項之特殊洗錢罪。至於往昔實務認為，行
    為人對犯特定犯罪所得之財物或利益作直接使用或消費之處
    分行為，或僅將自己犯罪所得財物交予其他共同正犯，祗屬
    犯罪後處分贓物之行為，非本條例所規範之洗錢行為，惟依
    新法規定，倘行為人意圖掩飾或隱匿特定犯罪所得來源，而
    將特定犯罪所得直接消費處分，甚或交予其他共同正犯，或
    由共同正犯以虛假交易外觀掩飾不法金流移動，即難認單純
    犯罪後處分贓物之行為，應仍構成新法第2條第1或2款之洗
    錢行為。申言之，洗錢之定義，在新法施行後，與修正前規
    定未盡相同，因此是否為洗錢行為，自應就犯罪全部過程加
    以觀察，以行為人主觀上具有掩飾或隱匿其特定犯罪所得或
    變得之財產或財產上利益，與該特定犯罪之關聯性，使其來
    源形式上合法化，或使他人逃避刑事追訴、處罰之犯罪意思
    ，客觀上有掩飾或隱匿特定犯罪所得之財物或財產上利益之
    具體作為者，即屬相當（最高法院108年度台上字第3585、2
    299號、109年度台上字第1641、947號刑事判決意旨參照）
    。查本案被告陳耿詮係依「J」之指示提領款項並將所提領
    之款項交付予「J」，且被告於警詢中即自承並不知道「J」
    之真實姓名年籍、聯絡方式及住處（見偵查卷第16頁），則
    其將現金交付予「J」後，將無從追查款項之流向，使該詐
    欺所得款項之去向不明，客觀上已製造該詐欺犯罪所得金流
    斷點，達成隱匿犯罪所得之效果，妨礙該詐欺集團犯罪之偵
    查，自構成洗錢防制法第2條第2款「掩飾或隱匿特定犯罪所
    得之本質、來源、去向、所在、所有權、處分權或其他權益
    者」之洗錢行為甚明。
㈡、是核被告所為，係犯刑法第339條之4第1項第2款之三人以上
    共同詐欺取財罪及洗錢防制法第14條第1項之洗錢罪。
㈢、被告與「J」及載送被告前往中國信託商業銀行萬華分行提領
    款項之詐欺集團不詳成員間，就本案上揭犯行，具有相互利
    用之共同犯意，並各自分擔部分犯罪行為，故其等就前揭犯
    行具有犯意聯絡及行為分擔，均應論以共同正犯。
㈣、被告所犯上開行為間具有行為局部、重疊之同一性，應認係
    以一行為同時觸犯刑法第339條之4第1項第2款之三人以上共
    同詐欺取財罪及洗錢防制法第14條第1項之洗錢罪，為想像
    競合犯，應依刑法第55條規定，從一重依刑法第339條之4第
    1項第2款之三人以上共同詐欺取財罪處斷。
㈤、又被告於本院準備程序及審理中就本案洗錢部分自白犯罪，
    應依洗錢防制法第16條第2項減輕其刑（最高法院108年度台
    上字第4405、4408號刑事判決同此見解）。而輕罪之減輕其
    刑事由若未形成處斷刑之外部性界限，自得將之移入刑法第
    57條或第59條之科刑審酌事項內，列為是否酌量從輕量刑之
    考量因子（109 年度台上字第3936號刑事判決意旨參照），
    本件洗錢減輕其刑部分自得作為科刑審酌事項，先予敘明。
㈥、爰以行為人之責任為基礎，審酌被告負責提領款項轉交之犯
    罪情節及告訴人賴俊男受損金額，兼衡被告於本院準備程序
    及審理中坦承犯行並表示有意願與被害人和解賠償之犯後態
    度，惟因告訴人賴俊男表示無到庭調解意願等情故未和解（
    見本院卷第41頁公務電話紀錄），及其合於前開輕罪之減刑
    事宜之量刑有利因子，並參酌其高職畢業之智識程度，自述
    目前擔任水泥工，月收入約2萬多元，無需扶養之人，被告
    尚有與其另案提供帳戶之其他被害人調解需給付賠償之生活
    狀況（見本院卷第66頁）等一切情狀，量處如主文所示之刑
    ，以示懲儆。
四、又卷內並無證據證明被告獲有實際犯罪所得，自無從諭知沒
    收，併予敘明。
五、不另為不受理部分
㈠、起訴意旨以被告於110年10月間某日加入「J」所屬之詐欺集
    團犯罪組織，因認被告涉犯組織犯罪防制條例第3條第1項後
    段之參與犯罪組織罪嫌等語。
㈡、按如行為人於參與同一詐欺集團之多次加重詐欺行為，因部
    分犯行發覺在後或偵查階段之先後不同，肇致起訴後分由不
    同之法官審理，為裨益法院審理範圍明確、便於事實認定，
    即應以數案中「最先繫屬於法院之案件」為準，以「該案件
    」中之「首次」加重詐欺犯行與參與犯罪組織罪論以想像競
    合。縱該首次犯行非屬事實上之首次，亦因參與犯罪組織之
    繼續行為，已為該案中之首次犯行所包攝，該參與犯罪組織
    行為之評價已獲滿足，自不再重複於他次詐欺犯行中再次論
    罪，俾免於過度評價及悖於一事不再理原則（最高法院109
    年度台上字第3945號刑事判決意旨參照）。
㈢、查被告前因依照「J」指示提領詐欺款項經臺灣臺中地方檢察
    署以111年度偵字第8543、19202號起訴，於111年6月15日繫
    屬於臺灣臺中地方法院（111年度金訴字第1065號，於111年
    8月22日判決，尚未確定），有前開案件之起訴書、判決書
    及臺灣高等法院被告前案紀錄表可查。而本案係於111年6月
    21日繫屬於本院，可見被告在本案繫屬前，已因加入同一詐
    欺集團且擔任車手而經提起公訴，被告如涉犯組織犯罪防制
    條例第3條第1項後段參與組織罪嫌，依前揭見解，應與其首
    次加重詐欺犯行具有裁判上一罪關係，則其上開加重詐欺犯
    行部分既業經起訴而繫屬在本案之前，且本案係其上開案件
    參與犯罪組織之行為繼續中所為，為避免重複評價，當無從
    將一參與犯罪組織行為割裂再另論一參與犯罪組織罪，此部
    分本應諭知公訴不受理。惟公訴意旨認此部分與被告上開所
    犯三人以上共同詐欺取財犯行，有想像競合之裁判上一罪關
    係，爰不另為不受理之諭知。
六、退併辦部分
　　臺灣臺北地方檢察署檢察官111年度偵字第22861號併辦意旨
    雖略以：被告提供其所申辦中國信託商業銀行帳號000-0000
    00000000號帳戶予詐欺集團而幫助詐欺告訴人李辰紘部分，
    請併案審理等語。惟被告於110年9月間提供上開帳戶涉犯幫
    助詐欺罪嫌部分業經臺灣新北地方檢察署以110年度偵字第4
    0883號起訴，並經臺灣新北地方法院以110年度金訴字第806
    號判決判處罪刑，合先敘明。而查本案犯罪事實係被告於提
    供上開帳戶後，嗣於同年10月間另行起意擔任詐欺集團車手
    而提領上開帳戶內之本案詐欺款項所涉共同犯行，是併辦意
    旨所指內容顯與本案起訴犯罪事實並非同一，自不生實質上
    一罪或裁判上一罪關係，本院尚不得併予審究，應退由檢察
    官另為適法之處理。　　
據上論斷，應依刑事訴訟法第273條之1第1項、第299條第1項前
段、第310條之2、第454條第2項，洗錢防制法第14條第1項、第1
6條第2項，刑法第11條前段、第339條之4第1項第2款、第28條 
、第55條，刑法施行法第1條之1第1項，判決如主文。
本案經檢察官陳鴻濤提起公訴，檢察官黃思源到庭執行職務。
中　　華　　民　　國　　111 　年　　10　　月　　7 　　日
                    刑事第二十庭法  官    謝欣宓
上正本證明與原本無異。 
如不服本判決應於收受送達後20日內向本院提出上訴書狀，並應
敘述具體理由；其未敘述上訴理由者，應於上訴期間屆滿後20日
內向本院補提理由書（均須按他造當事人之人數附繕本）「切勿
逕送上級法院」。告訴人或被害人如對於本判決不服者，應具備
理由請求檢察官上訴，其上訴期間之計算係以檢察官收受判決正
本之日期為準。因疫情而遲誤不變期間，得向法院聲請回復原狀
。
                                書記官    朱俶伶　
中　　華　　民　　國　　111 　年　　10　　月　　7 　　日
附錄本案論罪科刑法條
中華民國刑法第339條之4
犯第339條詐欺罪而有下列情形之一者，處1年以上7年以下有期
徒刑，得併科1百萬元以下罰金：
一、冒用政府機關或公務員名義犯之。
二、三人以上共同犯之。
三、以廣播電視、電子通訊、網際網路或其他媒體等傳播工具，
    對公眾散布而犯之。
前項之未遂犯罰之。
洗錢防制法第14條
有第二條各款所列洗錢行為者，處7年以下有期徒刑，併科新臺
幣5百萬元以下罰金。
前項之未遂犯罰之。
前二項情形，不得科以超過其特定犯罪所定最重本刑之刑。
附件
臺灣臺北地方檢察署檢察官起訴書
                                    111年度偵字第12977號
　　被　　　告　陳耿詮　男　26歲（民國00年00月00日生）
　　　　　　　　　　　　住臺中市○○區○○○道0段000巷00
　　　　　　　　　　　　號
　　　　　　　　　　　　國民身分證統一編號：Z000000000號
上列被告因詐欺等案件，業經偵查終結，認應該提起公訴，茲將
犯罪事實及證據並所犯法條分敘如下：
            犯罪事實
一、陳耿詮於民國110年10月間某日，加入LINE暱稱「J」所屬之
    3人以上實施詐術為手段，具有持續性及牟利性之有結構性
    詐欺集團犯罪組織，擔任提供其以「耿詮茶葉有限公司」名
    義申辦中國信託商業銀行江翠分行（帳號：000-0000000000
    00號）帳戶之存摺、金融卡、印章等物給「J」所屬之詐欺
    集團供不特定被害人匯入款項之用，再提領出來交給「J」
    之1號車手角色，並共同意圖為自己不法之所有，基於詐欺
    、洗錢等犯意聯絡及行為分擔，先由該不詳詐騙集團成員，
    自110年7月間起，以LINE暱稱「倩微」之名聯絡賴俊男，佯
    以「假投資、真詐財」之詐術，致賴俊男陷於錯誤，於110
    年10月25日9時56分許，匯款新臺幣（下同）28萬元至該詐
    欺集團指定之陳耿詮上開申辦之中國信託銀行帳戶內，陳耿
    詮同日某時許，至新北市○○區○○路0段000號之「帝苑時尚旅
    店」與「J」會合，陳耿詮即搭乘「J」及其他不詳成員駕駛
    之自小客車一同至中國信託商業銀行萬華分行（址設臺北市
    ○○區○○街0段00號），渠一行人抵達中國信託商業銀行萬華
    分行後，於110年10月25日13時1分許，由陳耿詮單獨至臨櫃
    提領580萬元贓款（含賴俊男匯入之28萬元）得逞，陳耿詮
    隨即離開銀行，並將提領之款項在車上繳給2號車手「J」，
    渠等以此方式掩飾特定犯罪所得之本質、來源及去向，確保
    詐欺集團取得詐騙款項。嗣為警循線查獲。
二、案經賴俊男訴由臺北市政府警察局刑事警察大隊報告偵辦。
            證據並所犯法條
一、證據清單：
編號 證據名稱 待證事實 1 被告陳耿詮於警詢時之供述 伊有提供上開中國信託銀行帳戶供「J」使用，並受「J」指示，搭乘「J」與不詳詐欺集團成員駕駛之自小客車至上開中國信託銀行萬華分行提領580萬元交給「J」等事實。 2 告訴人賴俊男於警詢時之指述 伊遭騙匯款至被告申辦上開中國信託帳戶內之事實。 3 被告提款之錄影畫面暨翻拍照片、提領單據；中國信託商業銀行江翠分行（帳號：000-000000000000號，戶名：耿詮茶葉有限公司）帳戶之申請人資料及歷史交易明細表；告訴人提出之郵政跨行匯款申請書（以李洪琳之帳戶扣款）等 全部犯罪事實。 
二、核被告所為，係犯組織犯罪防制條例第3條第1項後段參與犯
    罪組織及刑法第339條之4第1項第2款共同加重詐欺取財、洗
    錢防制法第14條第1項之洗錢等罪嫌，其係一行為觸犯數罪 
     名，請以想像競合犯論。被告與「J」及其他佯裝投資專員
      「倩微」之不詳詐欺集團成員等，有犯意聯絡及行為分擔
    ， 請以共同正犯論。
三、依刑事訴訟法第251條第1項提起公訴。
    此　致
臺灣臺北地方法院
中　　華　　民　　國　 111　　年　　5 　　月　　25　　日
　　　　　　　　　　　　　　　檢察官　  陳鴻濤
本件正本證明與原本無異
中　　華　　民　　國　 111　　年　　6 　　月　　15　　日
　                          　書記官     温昌穆　
附錄本案所犯法條全文 
中華民國刑法第339條之4
犯第 339 條詐欺罪而有下列情形之一者，處 1 年以上 7 年以
下有期徒刑，得併科 1 百萬元以下罰金：
一、冒用政府機關或公務員名義犯之。
二、三人以上共同犯之。
三、以廣播電視、電子通訊、網際網路或其他媒體等傳播工具，
    對公眾散布而犯之。
前項之未遂犯罰之。

組織犯罪防制條例第3條
發起、主持、操縱或指揮犯罪組織者，處 3 年以上 10 年以下
有期徒刑，得併科新臺幣 1 億元以下罰金；參與者，處 6 月以
上 5 年以下有期徒刑，得併科新臺幣 1 千萬元以下罰金。但參
與情節輕微者，得減輕或免除其刑。
具公務員或經選舉產生之公職人員之身分，犯前項之罪者，加重
其刑至二分之一。
犯第 1 項之罪者，應於刑之執行前，令入勞動場所，強制工作
，其期間為 3 年。
前項之強制工作，準用刑法第 90 條第 2 項但書、第 3 項及第
98 條第 2 項、第 3 項規定。
以言語、舉動、文字或其他方法，明示或暗示其為犯罪組織之成
員，或與犯罪組織或其成員有關聯，而要求他人為下列行為之一
者，處 3 年以下有期徒刑，得併科新臺幣 3 百萬元以下罰金：
一、出售財產、商業組織之出資或股份或放棄經營權。
二、配合辦理都市更新重建之處理程序。
三、購買商品或支付勞務報酬。
四、履行債務或接受債務協商之內容。
前項犯罪組織，不以現存者為必要。
以第 5 項之行為，使人行無義務之事或妨害其行使權利者，亦
同。
第 5 項、第 7 項之未遂犯罰之。

洗錢防制法第14條
有第二條各款所列洗錢行為者，處 7 年以下有期徒刑，併科新
臺幣 5 百萬元以下罰金。
前項之未遂犯罰之。
前二項情形，不得科以超過其特定犯罪所定最重本刑之刑。